臺灣宜蘭地方法院刑事裁定
                                    110年度交聲再字第1號
再審聲請人
即受判決人  黃淑真


上列再審聲請人即受判決人因過失傷害案件，對於本院中華民國
109年7月9日所為109年度交簡上字第10號確定判決聲請再審，本
院裁定如下：
    主  文
再審之聲請駁回。
    理  由
一、聲請再審意旨略以：（一）再審聲請人即受判決人黃淑真（
    下稱聲請人）於警詢所為2份筆錄內容不一樣，亦非事實。
    （二）現場監視錄影有剪輯造假之情形，蓋民間監視器影片
    顯示聲請人機車被撞時前輪翹起，此即表示其車是遭告訴人
    賴瑞霞從後撞的後座力，告訴人所述係聲請人撞其機車，即
    屬不實。（三）從現場圖可看出聲請人與告訴人2台機車之
    停放位置，係在水果攤跟自助餐中間走道，前面路口為發生
    車禍之地點，並非在轉彎處，足認現場圖有變造之情形。（
    四）聲請人有秘密證人可證明其所述為真實。（五）劉國豪
    醫師並未參與急診治療，所為診斷證明書內容與急診室陳良
    宇醫師所為診斷迥異，應係造假。
二、按再審制度，係為發現確實之事實真相，以實現公平正義，
    而於案件判決確定之後，另設救濟之特別管道，重在糾正原
    確定判決所認定之事實錯誤，但因不能排除某些人可能出於
    惡意或其他目的，利用此方式延宕、纏訟，有害判決之安定
    性，故立有嚴格之條件限制。刑事訴訟法第420 條第1 項第
    6 款原規定：「因發現確實之新證據，足認受有罪判決之人
    應受無罪、免訴、免刑或輕於原判決所認罪名之判決者」，
    作為得聲請再審原因之一項類型，司法實務上認為該證據，
    必須兼具新穎性（又稱新規性或嶄新性）及明確性（又稱確
    實性）二種要件，始克相當。晚近修正將上揭第一句文字，
    改為「因發現新事實、新證據，單獨或與先前之證據綜合判
    斷」，並增訂第3 項為：「第一項第六款之新事實或新證據
    ，指判決確定前已存在或成立而未及調查斟酌，及判決確定
    後始存在或成立之事實、證據。」放寬其條件限制，承認「
    罪證有疑、利歸被告」原則，並非祇存在法院一般審判之中
    ，而於判罪確定後之聲請再審，仍有適用，不再刻意要求受
    判決人（被告）與事證間關係之新穎性，而應著重於事證和
    法院間之關係，亦即祇要事證具有明確性，不管其出現係在
    判決確定之前或之後，亦無論係單獨（例如不在場證明、頂
    替證據、新鑑定報告或方法），或結合先前已經存在卷內之
    各項證據資料（我國現制採卷證併送主義，不同於日本，不
    生證據開示問題，理論上無檢察官故意隱匿有利被告證據之
    疑慮），予以綜合判斷，若因此能產生合理之懷疑，而有足
    以推翻原確定判決所認事實之蓋然性，即已該當。申言之，
    各項新、舊證據綜合判斷結果，不以獲致原確定判決所認定
    之犯罪事實，應是不存在或較輕微之確實心證為必要，而僅
    以基於合理、正當之理由，懷疑原已確認之犯罪事實並不實
    在，可能影響判決之結果或本旨為已足。縱然如此，不必至
    鐵定翻案、毫無疑問之程度；但反面言之，倘無法產生合理
    懷疑，不足以動搖原確定判決所認定之事實者，仍非法之所
    許。至於事證是否符合明確性之法定要件，其認定當受客觀
    存在之經驗法則、論理法則所支配。又刑事訴訟法第421 條
    關於不得上訴於第三審法院之案件，就足以影響判決之重要
    證據漏未審酌，得聲請再審之規定，雖然未同時配合修正，
    且其中「重要證據」之法文和上揭新事證之規範文字不同，
    但涵義其實無異，應為相同之解釋。從而，聲請人依憑其片
    面、主觀所主張之證據，無論新、舊、單獨或結合其他卷存
    證據觀察，綜合判斷之評價結果，如客觀上尚難認為足以動
    搖第二審確定判決所認定之事實者，同無准許再審之餘地。
    而所謂「足生影響於判決之重要證據漏未審酌」者，係指該
    證據業經法院予以調查或經聲請調查而未予調查，致於該確
    定判決中漏未加以審認，而該證據如經審酌，則足生影響於
    該判決之結果，應為被告有利之判決而言。如當事人所提出
    之證據，縱加以審酌，仍不足以生影響於該判決結果者，或
    法院已加以調查，而本於論理法則、經驗法則，而為證據之
    取捨，不採為被告有利之認定者，即非漏未審酌，自不得據
    為再審之理由。
三、經查：
（一）本院原確定判決認聲請人涉犯修正前刑法第284條第1項前
      段之過失傷害罪，主要係據：1.聲請人於警詢中自白其騎
      乘機車至肇事地點與告訴人發生碰撞肇事；2.告訴人於原
      審證稱其遭聲請人騎車碰撞致受傷經過之情節；3.道路交
      通事故現場圖、道路交通事故調查報告表㈠、㈡、現場照片
      40張、原審勘驗案發現場監視錄影光碟之勘驗筆錄及翻拍
      照片；4.告訴人於國立陽明大學附設醫院之急診、門診、
      出院病歷摘要及診斷證明書；5.交通部公路總局臺北區監
      理所109年1月17日北監基宜鑑字第1080353499號函暨所附
      鑑定意見書，認聲請人為本件事故之肇事原因。綜上證據
      ，足認聲請人騎乘機車，在宜蘭縣○○市○○路○段00號前之
      綠九市場出入口欲駛入車道時，本應注意車輛起駛前應注
      意前後左右有無障礙或車輛行人，並應讓行進中之車輛行
      人優先通行，卻竟疏未注意及此，貿然自綠九市場出入口
      右轉進入宜蘭縣宜蘭市宜興路一段之慢車道，適有告訴人
      騎乘機車沿宜興路一段南往北行進至上述地點時，二車發
      生擦撞，致告訴人受有右肩肩鎖關節脫位之傷害，是被告
      涉有修正前刑法第284條第1項前段過失傷害犯行。經核原
      確定判決業已詳敘其認定聲請人犯罪事實之依據及理由，
      且無採證或認定事實違背經驗法則或論理法則，亦無證據
      漏未調查審酌之情形。
（二）聲請人主張其於警詢所為第一、二次筆錄之內容不一致，
      並以第一次所陳稱機車係用牽的而非騎乘乙節，為員警所
      誤導，易讓法院或他人以為是聲請人愛說謊。然查，聲請
      人案發當時係騎乘機車自綠九市場駛出到達道路後右轉彎
      ，但碰撞畫面為遮雨棚遮擋而未能拍攝到，此業經原審勘
      驗現場錄影光碟屬實而堪以認定，即非聲請人於第一次警
      詢所述其係牽引機車至道路，而聲請人於初次警詢為何會
      為前開不實陳述，係其個人主觀意思陳述之範疇，原審亦
      未因此而有誤認本案肇事經過之情形，此部分主張實與刑
      事訴訟法第420條第1項第6款「新事實或新證據」之「新
      穎性」及「明確性」要件不合，更非同法第421條「足生
      影響於判決之重要證據漏未審酌」之情形。
（三）聲請人主張本案現場監視錄影、道路交通事故現場圖均有
      假造等情，然觀之聲請人就此部分所持理由均屬無任何事
      實基礎之片面臆測，況本案監視錄影畫面業經原審當庭勘
      驗，三段錄影畫面均僅可見聲請人騎乘機車自綠九市場駛
      出到達道路後右轉彎，但碰撞畫面為遮雨棚遮擋而未能拍
      攝到，上開三段錄影畫面均為連續拍攝並無中斷；且證人
      即承辦員警吳鶴群於原審亦證稱上開監視錄影畫面係其於
      108年2月28日至綠九市場查看並取證，由該市場監視器畫
      面直接翻拍，未經剪輯或變造，並無其餘錄影檔案，所有
      錄影檔案均已隨案移送等語，是本案並無聲請人所稱有另
      一監視錄影畫面顯示告訴人騎乘機車從後撞擊其所騎乘之
      機車乙節，聲請人此部分主張亦屬無據。又聲請人僅泛稱
      有一秘密證人可證明其所主張為真實云云，然遍觀卷內資
      料均未見其提供證人相關資料以佐其說，是就其聲請調查
      本案現場是否另有秘密證人等，亦認無必要，此部分聲請
      意旨均無理由。
（四）聲請人主張告訴人於急診及嗣後診療之院診斷證明書有所
      出入，而認國立陽明大學附設醫院劉國豪醫師之診斷證明
      書或有作假之情形云云。惟告訴人於108年2月24日15時許
      車禍後，旋於同日16時許經送該醫院急診，由急診醫師先
      行為初步之創傷處理，急診醫師始於急診病歷先行記載右
      肩痛厲害且無法上舉，而告訴人於翌日即在該醫院接受右
      肩肩鎖關節復位併鋼板鋼釘內固定手術，亦即係在事故發
      生後不到1小時即至該醫院急診，並於當日住院，再於翌
      日（25日）接受前開手術，至同年2月27日辦理出院，可
      見所受傷勢嚴重，且其自發生車禍至求診時間甚為密接，
      足認其上開傷勢確係本案車禍所致，不可能係其自行或因
      他故受傷而故意誣賴聲請人。此業經原確定判決論述詳細
      ，並無違誤之處，聲請人空言爭執上情，並質疑主治醫師
      劉國豪嗣後所開立診斷證明書與急診之診斷內容不符，而
      認有作假云云，實難認有據。
四、綜上，原確定判決已依法律本於職權對於證據之取捨，詳敘
    其判斷之依據及認定之理由，對於聲請人所辯如何不足採信
    ，亦詳予指駁，且聲請意旨經核均難動搖原有罪之確定判決
    ，即與刑事訴訟法第420 條第1 項第1 款、第6 款及第421
    條聲請再審之要件未符。聲請意旨所執再審事由，均無理由
    ，應予駁回。
據上論斷，應依刑事訴訟法第434條第1項，裁定如主文。
中　　華　　民　　國　　110 　年　　12　　月　　30　　日
                  刑事第五庭  審判長法  官  陳嘉瑜
                                    法  官  李蕙伶
                                    法  官  程明慧 
以上正本證明與原本無異。
如不服本裁定，應於裁定送達後5日內，向本院提出抗告狀。（
應附繕本）
                                    書記官  高雪琴
中　　華　　民　　國　　110 　年　　12　　月　　30　　日